臺灣臺中地方法院交通事件裁定　　　100年度交聲字第1668號
原處分機關　交通部公路總局臺中區監理所
異　議　人
即受處分人　呂維岳
上列受處分人因違反道路交通管理處罰條例案件，對於交通部公
路總局臺中區監理所民國一００年六月八日所為之處分（中監違
字第裁六０－Ｚ00000000號裁決書）聲明異議，本院裁
定如下：
    主  文
異議駁回。
    理  由
一、按汽車在行駛途中，不得驟然或任意變換車道，如欲超越前
    車或變換車道時，應先顯示方向燈告知前後車輛，並保持安
    全距離及間隔，方得超越或變換車道；汽車駛離高速、快速
    公路主線車道擬進入交流道、服務區、休息站時，應先駛入
    外側車道，再循減速車道逐漸降低速率行駛之，高速公路及
    快速公路交通管制規則第十一條、第十八條分別定有明文。
    次按汽車行駛於高速公路、快速公路或設站管制之道路，不
    遵使用限制、禁止、行車管制及管理事項之管制規則而未依
    規定變換車道者，處汽車駕駛人新臺幣（下同）三千元以上
    六千元以下罰鍰；有前項情形者，除依原規定條款處罰鍰外
    ，並予記違規點數一點，道路交通管理處罰條例第三十三條
    第一項第四款、第六十三條第一項第一款亦有明定。
二、原處分機關交通部公路總局臺中區監理所略以：異議人即受
    處分人（下稱異議人）呂維岳所有之車牌號碼Ｓ七－九一三
    三號自用小貨車，於民國一００年四月五日十六時四十七分
    許，行經國道三號高速公路北上二０三公里處（快官閘道出
    口）時，因有「未依規定變換車道行駛」之違規事由，經內
    政部警政署國道公路警察局第七警察隊快官分隊依違反道路
    交通管理處罰條例第三十三條第一項第四款規定予以舉發。
    異議人期限內申訴，經舉發單位查復後仍有不服，本所遂於
    一００年六月八日以中監違字第裁六０－Ｚ0000000
    0號裁決書裁處罰鍰三千元整，並依同條例第六十三條第一
    項規定記違規點數一點，逾期依裁決書處罰主文裁處。
三、聲明異議意旨略以：舉發單位回覆之函文雖指稱其違反管制
    規則第十一條及第十八條，惟從警方提出之事證影片中，明
    確可見其已依規定顯示方向燈，並可見其車輛行駛於慢車道
    ，有緩緩禮讓他車，保持安全間距，才駛入交流道。再者，
    自警方舉證畫面角度來看，並無法明確指出所謂應保持安全
    間距究竟係多少，如單憑開單警員主觀認定，或從影帶角度
    偏頗臆測，而不依科學數據度量，即非現代人應有之態度，
    實難服眾，徒讓社會有員警開單搶業績之疑慮，爰聲明異議
    等語。
四、經查：
(一)本件異議人於前開時、地，駕駛車牌號碼Ｓ七－九一三三號
    自用小貨車，因有「未依規定變換車道行駛」之違規事由，
    為警逕行舉發等情，有舉發機關即內政部警政署國道公路警
    察局公警局交字第Ｚ00000000號舉發違反道路交通
    管理事件通知單、內政部警政署國道公路警察局第七警察隊
    一００年五月二十六日公警七交字第一０００七七０六０五
    號函、採證照片六幀、原處分機關裁決書各一份在卷足稽。
(二)按所謂「高速公路」，係指其出入口完全控制，中央分隔雙
    向行駛，除起迄點外，並與其他道路立體相交，專供汽車行
    駛之公路；又「主線車道」則指車道中可供汽車直駛之車道
    ，而「外側車道」係指主線車道中之最右側車道，「減速車
    道」乃指設於主線車道與匝道之間，專供汽車駛離主線車道
    進入匝道前減速之車道，「交流道」則指高速公路及快速公
    路間或與其他道路連接，以匝道構成立體相交之部分；高速
    公路及快速公路交通管制規則第二條第一、三、四、十、十
    二款均有明確說明。次查地名里程標誌，係用以指示通往之
    地點及里程，設於交岔路口後或路段中；高速公路出口預告
    標誌，則用以指示前方交流道出口通往之地點及路線；「指
    ３１」標誌，設於交流道出口前方二公里適當處，「指３２
    」標誌設於交流道出口前方一公里適當處，「指３３」標誌
    ，則設於出口減速車道起點至鼻端間之適當處，道路交通標
    誌標線號誌設置規則第九十七條前段及第一０五條第一項、
    第三項分別著有明文。再交通部亦依職權發佈「汽車駕駛人
    於高速公路駕車插入正在連貫行駛汽車之中間，顯具高度危
    險性，亦屬高速公路上不當之行為，自應依道路交通管理處
    罰條例第三十三條處罰」之函釋資以補充（交通部七十六年
    十一月二十四日交路（七六）字第０二七八八五號函函釋參
    照），是上開規定、函釋已詳細規定關於高速公路及快速公
    路汽車變換車道之要件及法律效果。
(三)查國道三號高速公路北上快官交流道出口前於二０四．０八
    公里及二０三．九公里處，依法設有「快官出口」、「出口
    靠右」之出口預告標誌，並於北上二０三．九五公里處為起
    始點，至約二０三．０五公里（槽化線）快官出口處相距約
    九百公尺距離設有減速車道乙情，有本院公務電話紀錄存卷
    可參，是以，當汽車駕駛人駕駛車輛欲駛離國道三號高速公
    路北上主線車道，擬進入快官交流道時，應先將車輛駛入外
    側車道，再循減速車道逐漸降低速度行駛，以進入快官交流
    道，始為正確之行進方式。而異議人雖以前詞置辯，惟觀諸
    卷附內政部警政署國道公路警察局第七隊警察隊檢附之錄影
    畫面擷取採證照片六幀，可見異議人於一００年四月五日十
    六時四十七分許，駕駛車牌號碼Ｓ七－九一三三號自用小貨
    車，往國道三號高速公路北上二０三公里處之快官交流道出
    口前進時，其於駛離主線車道擬進入快官交流道之際，並未
    在北上二０三．九五公里處，即沿外側車道循減速車道逐漸
    降低速率行駛，而係將車輛行駛在車流順暢之外側主線車道
    ，並於車輛接近快官交流道口時才開始閃右方向燈，隨即將
    車輛變換到行車緩慢之減速車道，並插入正在減速車道上連
    貫行駛之車輛中間。基上，異議人於準備下交流道時，本當
    及早進入減速車道並依序行駛，豈能不遵守規定跟著車流「
    慢慢」循序前進下交流道，反而違規「插入」減速車道之連
    貫行駛車陣中，以圖節省慢慢排隊行進之時間？至本件員警
    固未指出異議人車輛與其他車輛之切確間距為何，然依採證
    照片顯示，異議人所駕車輛伺機插入連貫車輛中間時，其與
    前後方車輛大抵僅相距約一個車身，並未達十公尺之間距，
    倘後方來車稍未注意煞車不及，極有可能因此發生事故，足
    見異議人之行為顯已嚴重危害在減速車道上連貫行駛車輛之
    行車安全及路權，且異議人在主線外側車道上減速，並等候
    插入減速車道之同時，亦已嚴重危及在主線車道上依速限行
    駛車輛之行車安全，並可能造成交通秩序混亂。綜上，異議
    人行駛於高速公路，不遵使用限制、禁止、行車管制及管理
    事項之管制規則，而有未依高速公路及快速公路交通管制規
    則第十一條、第十八條規定變換車道之行為，至為明顯。異
    議人所辯上情，委無足採。
(四)從而，本件異議人確有「未依規定變換車道行駛」之違規行
    為，洵堪認定，原處分機關援引首開道路交通管理處罰條例
    之規定，對之裁處三千元罰鍰，並記違規點數一點，核無不
    當。本件異議為無理由，應予駁回。
五、據上論斷，應依道路交通管理處罰條例第八十七條第二項、
    道路交通事件處理辦法第十八條，裁定如主文。
中    華    民    國   100    年    7     月    29    日
                      交通法庭  法  官  周莉菁
以上正本證明與原本無異。
如不服本裁定，應於裁定送達後五日內，向本院提出抗告狀（須
附繕本），並敘明抗告之理由。
                                書記官  吳彩華
中    華    民    國   100    年    7     月    29    日